臺灣高等法院臺中分院刑事判決　　　　　　　 民國九十一年度上易字第一二九號
　　　上　訴　人
　　　即　被　告　乙○○
右上訴人因詐欺案件，不服臺灣臺中地方法院中華民國九十年十二月十二日第一審判
決（民國九十年度易字第三二三三號，起訴案號：臺灣臺中地方法院檢察署民國九十
年度偵字第九四五九號），提起上訴，本院判決如左：
    主  文
上訴駁回。
    事  實
一、乙○○係明憲模具廠負責人，從事模具加工業，於民國（下同）八十八年十一月
    間因承攬案外人源晟工業股份有限公司（下稱源晟公司）交付加工之編號八八０
    九０三號「海灘椅」模具之加工工作，明知模具加工業者因經手模具甚多，委託
    其他業者加工時並未逐一簽訂書面契約，竟意圖為自己不法之利益，利用上開未
    簽訂書面契約之漏洞，將上開模具交由之前無生意往來之丙○○所經營之「永佳
    工業社」加工，並以加工完畢經驗無誤後即會付清承攬報酬為詐術，使丙○○誤
    信乙○○將依約付款而允為加工。丙○○加工完畢後於八十九年二月間將模具交
    付乙○○，乙○○亦將已加工完畢之上開模具於八十九年三月間交付源晟公司，
    並據以向源晟公司領得加工之報酬新臺幣（下同）七十五萬元後，竟以否認曾交
    付上開模具予丙○○加工之方式，拒絕支付加工之費用十七萬三千八百六十元，
    而詐欺得利。
二、案經丙○○訴請臺灣臺中地方法院檢察署檢察官偵查起訴。
    理  由
一、訊據上訴人即被告（下稱被告）乙○○於原審審理時就其代案外人源晟公司加工
    編號八八０九０三之模具，已收取承攬報酬七十五萬元之事實固自白不諱，惟矢
    口否認有何詐欺得利犯行，其先於偵查中辯稱：伊沒有與告訴人丙○○有生意往
    來過，告訴人如何向伊請款云云（參九十年五月七日偵查筆錄），嗣於原審審理
    時改稱：源晟公司加工編號八八０九０三之模具，其中四邊吊扣、六面精工導銷
    、水孔加工均係案外人永鑫公司負責，並未將上開模具交予告訴人加工，告訴人
    所加工者，應係源晟公司嗣後再交付另一無編號之海灘椅模具，而該無編號之海
    灘椅模具於八十九年二、三月完工後，源晟公司拒絕付款，伊適逢經濟不景氣，
    乃結束營業轉赴大陸發展，並非刻意逃避云云。經查被告確有將模具交告訴人加
    工之事實，迭據告訴人丙○○指訴綦詳，核與證人張清亮於偵查中到庭證稱：有
    去被告處載模子至告訴人處加工一次或二次，告訴人提出之貨運收據是伊簽收的
    ，上面記載「源至旱」係指由源晟公司載模子至被告處，「旱至永佳」係指由被
    告處載模子至告訴人處，二趟不同時間，一起開收據，其上簽收「明憲」二字是
    被告自己簽收等語情節相符，此外，復有估價單、統一發票、貨運簽收單影本各
    一份可資佐證，足見被告於偵查中辯稱：伊與告訴人無生意往來云云，顯屬無稽
    。至被告於原審審理時改稱告訴人加工者係源晟公司交付另一無編號之模具云云
    ，經查源晟公司加工編號八八０九０三之模具，被告至八十九年三月間始交貨，
    且源晟公司每一次交易均有編號以利監督管理及收款，並有獨立之合約等情，業
    據源晟公司負責人賴源松到庭結證屬實，復有承攬加工契約書及款項計算表所載
    日期可資佐證，足見被告辯稱告訴人加工者係源晟公司交付另一無編號之模具，
    且於八十九年二、三月間完工云云，要屬空言。何況被告自承於八十八年十一月
    間代案外人源晟公司加工編號八八０九０三之模具，與證人即源晟公司負責人賴
    源松證述情節相符，則果被告未曾將上開模具交付告訴人加工，告訴人何能憑空
    杜撰模具之編號、加工之時間及上開模具貨主為源晟公司？再者，被告利用業者
    習慣上彼此信任，未簽定書面契約之機會，將上開模具交予之前無生意往來之告
    訴人加工，於告訴人加工完畢後不認帳之方式圖得免除給付責任之不法利益，於
    原審偵審程序中又一再卸責，其主觀上有不法利益之意圖甚為灼然。本件事證明
    確，被告犯行洵堪認定，應予依法論科。
二、核被告所為，係犯刑法第三百三十九條第二項詐欺得利罪。原審適用刑法第二條
    第一項前段、第三百三十九條第二項、第一項，第四十一條第一項前段，罰金罰
    鍰提高標準條例第一條前段、第二條之規定，審酌被告犯罪手段、目的，犯罪所
    得，及犯後未能坦承犯行等一切情狀，量處有期徒刑肆月。又被告行為後，刑法
    第四十一條業於九十年一月十日修正公布，同年月十二日生效，比較新舊法結果
    ，以新法較有利於行為人，故依刑法第二條第一項前段規定，本件自應適用裁判
    時之法律即修正後刑法第四十一條第一項前段規定，諭知被告易科罰金之折算標
    準。其認事用法及量刑，並無不當，被告上訴未具任何理由，恣意指摘原判決不
    當，為無理由，應予駁回。
三、被告經合法傳喚，無正當理由不到庭，爰不待其陳述，逕行判決。
四、據上論斷，應依刑事訴訟法第三百六十八條、第三百七十一條，判決如主文。
本案經檢察官甲○○到庭執行職務。
中      華      民      國    九十一     年      三       月    十五    日
                                   臺灣高等法院臺中分院刑事第九庭
                                         審判長法  官  陳  筱  珮
                                               法  官  趙  春  碧
                                               法  官  吳  重  政
右正本證明與原本無異。
不得上訴。
                                               書記官  林  育  德
中      華      民      國    九十一     年      三       月    十八    日
附錄：
刑法第三百三十九條：
意圖為自己或第三人不法之所有，以詐術使人將本人或第三人之物交付者，處五年以
下有期徒刑、拘役或科或併科一千元以下罰金。
以前項方法得財產上不法之利益或使第三人得之者，亦同。
前二項之未遂犯罰之。
                                                                        Ｆ
